臺北高等行政法院簡易判決
　　　　　　　　　　　　　　　　　　 96年度簡字第00035號
原　　　告　甲○○
被　　　告　桃園縣政府
代　表　人　乙○○（縣長）
上列當事人間因就業服務法事件，原告不服行政院勞工委員會中
華民國95年11月9 日勞訴字第0950038205號訴願決定，提起行政
訴訟。本院判決如下：
　　主  文
原告之訴駁回。
訴訟費用由原告負擔。
　　事實及理由
一、程序說明：
    本件因屬不服行政機關所為罰鍰處分而涉訟，其標的之金額
    為新臺幣（下同）15萬元，係在20萬元以下，依行政訴訟法
　　第229 條第1 項第2 款、第2 項規定及司法院民國（下同）
　　92年9 月17日（92）院臺廳行一字第23681 號令，應適用簡
　　易程序，本院並依同法第223 條第1 項規定，不經言詞辯論
　　，逕行裁判。
二、事實概要：
    原告於94年10月間，非法容留越南籍逃逸監護工 TRAN  THI
    QUE （護照號碼：A0000000A ，原核准雇主：段雷，下稱T
    君）在桃園縣楊梅鎮○○街227 號其所經營之「鮮味鄉村鵝
    肉店」，從事煮麵、端菜等工作。案經台北縣政府警察局永
    和分局（下稱永和分局）於94年11月9 日當場查獲，以94年
    11月10日北縣警永外字第0940035361號函移由被告審查屬實
    ，乃依就業服務法第44條及第63條第1 項規定，作成95年7
    月26日府勞外字第0950217374號裁處書，處原告罰鍰15萬元
    （下稱原處分）。原告不服，提起訴願，遭決定駁回，遂向
    本院提起行政訴訟。
三、兩造聲明：
  (一)原告聲明求為判決：
    1.訴願決定及原處分均撤銷。
    2.訴訟費用由被告負擔。
  (二)被告聲明求為判決：
    1.原告之訴駁回。
    2.訴訟費用由原告負擔。
四、兩造之爭點：
　(一)原告主張之理由：
    1.原告自始即否認有何非法容留外國人工作之犯行，並於被
      告處分前，向被告陳述意見在案。原處分無非以T 君在警
      訊之指述及承辦員警之證述為論據，惟對於處罰法定構成
      要件與認定事實卻未依職權調查證據，且對原告之陳述意
      見亦未一律注意加以斟酌。永和分局承辦員警並無扣得任
      何與本案有關之犯罪物證，亦無獲得當時現場除當事人以
      外之其他證人之證詞，更無查獲原告發給該越南人之工資
      ，亦無說明工資發給方式與標準，並未提出任何積極證據
      足以證明該越南人係在原告之直接指揮監督下工作，則該
      越南人在原告店內從事工作之行為，究係為自己之口腹工
      作或為原告從事工作？亦未見被告詳細審酌，原處分難謂
      無瑕疵。
    2.越南人僅會講些許簡單中文字句，並無閱讀中文之能力，
      當無檢視警詢筆錄是否與其所言相符之能力，該越南人又
      如何確定警詢筆錄之記載是否與其所述相符？是通譯雖在
      場陪同，但對於以中文做成之警詢筆錄於該越南人具結簽
      名前，卻未再經通譯予以翻譯而使該越南人確信筆錄內容
      為其在自由意志下之供述，且不違背其真意，則員警對該
      越南人製作之警詢筆錄，顯然具有重大瑕疵，自不得作為
      認定原告有違反就業服務法第44條及第63條第1 項之證據
      。
    3.T 君向原告陳稱遭受丈夫家暴，請求協助庇護，原告同為
      女性，自然感同身受，基於一時側隱之心，為恐該越南外
      籍新娘遭其夫更嚴重傷害而請其暫時留下，並準備協助其
      向越南駐台辦事處申訴。T 君向原告保證其為合法嫁來台
      灣之外籍新娘而非逃逸之外勞，向原告出示警察局核發之
      居留證及行政院勞工委員會核發之工作許可函正本，經原
      告核對資料相符，認係經許可在台工作之外籍新娘而予以
      協助，並影印渠提供之證件資料留存備查，是原告無故意
      僱用或容留他人申請聘僱之外國人之意甚明。且觀諸該越
      南人提供之居留證及許可工作函，均有警察局之印文及行
      政院勞工委員會主任委員之條戳，二者所載內容亦與法定
      內容相符且未互有歧異，並貼有該名外國人之照片，衡情
      若未向主管機關實質查證，實難懂由前開證件發現其真偽
      。法律並無規定原告協助庇護獲准居留而許可工作之外國
      人，須先向主管機關查核屬實，始可僱用或容留，是原告
      援助該越南人之初，既已查對該名外國人依法應具備之文
      件無訛並影印留存，原告實已盡應盡之注意義務，並無過
      失。此外，被告復查無其他事證，足認原告有故意或過失
      之可歸責事由，原告徒以警方在原告店裡查獲該名外國人
      為逃逸之外籍勞工，逕依就業服務法第63條第1 項規定予
      以裁罰，揆諸大法官釋字第275 號解釋意旨，自有未合。
　(二)被告主張之理由：
    1.按「任何人不得非法容留外國人從事工作」、「違反‧‧
      ‧第44條‧‧‧規定者，處15萬元以上75萬元以下罰鍰」
      分別為就業服務法第44條及第63條第1 項所明定。原告非
      法僱用越南籍逃逸外勞T 君在桃園縣楊梅鎮○○街227 號
      「鮮味鄉村鵝肉店」從事煮菜、端麵等工作，案經永和分
      局於94年11月9 日當場查獲，經調查結果，原告及該名外
      國人均坦承上情不諱。核其行為違反就業服務法第44條，
      爰依同法第63條第1 項規定處15萬元罰鍰，與首揭法條之
      規定洵無不合，合先指明。
    2.查原告於94年11月9 日臺北縣政府永和分局偵訊時陳稱：
      「（問）該勞為何會在你的店從事工作。（答）因為我店
      裡很忙，又沒請其他人，他覺得住在我這裡不好意思，所
      以偶爾會來樓下幫忙，我並未叫他做事。」另越南及外勞
      T 君於同日警訊時陳稱：「（問）於被查獲處的工作內容
      為何？由何人指派？（答）幫忙鵝肉店煮東西、端菜、洗
      碗、拖地等工作，老闆。（問）薪資如何計算？由何人發
      放？何時領薪水？（答）每天670 元，月薪則以2 萬元算
      。老闆。不清楚，11月4 日才剛領第一次薪水」足証原告
      確有聘T 君工作之事實。原告係「鮮味鄉村鵝肉店」負責
      人，T 君在原告自營之營業單位內提供勞務，雖原告否認
      有薪資約定，惟難謂無指揮監督權。再查，T 君之警訊筆
      錄經通譯賴敏玲當場翻譯後製成，且經T 君確認無誤後簽
      名捺印，非有反證，不得遽以否認該筆錄之証據能力，原
      告既於偵訊筆錄末行簽名、按指印，非有其他具體事證，
      不得遽以否認該筆錄內容之真實性。
五、得心證之要領:
(一)、按「除本法另有規定外，外國人未經雇主申請許可，不得在
    中華民國境內工作。」、「任何人不得非法容留外國人從事
    工作。」、「雇主聘僱外國人工作，應檢具有關文件，向中
    央主管機關申請許可。但各級政府及其所屬學術研究機構聘
    請擔任顧問、研究工作者或與在中華民國境內設有戶籍之國
    民結婚，且獲准居留者，不須申請許可。」、「違反第44條
    或第57條第1 款……規定者，處新臺幣15萬元以上75萬元以
    下罰鍰。……」分別為就業服務法第43條、第44條、第48條
    第1 項及第63條第1 項所明定。次按「查『就業服務法』(
    以下簡稱本法) 第44條規定『任何人不得非法容留外國人從
    事工作。』係指『自然人或法人』與外國人間雖無聘僱關係
    ，但有未依本法及相關法令規定申請許可，即容許外國人停
    留於某處所為其從事勞務提供或工作事實之行為而言……」
    為行政院勞工委員會91年9 月11日勞職外字第0910205655號
    函釋意旨參照。
(二)、首開事實欄所述之越南籍逃逸監護工T 君在桃園縣楊梅鎮○
    ○街227 號原告經營之「鮮味鄉村鵝肉店」，從事煮麵、端
    菜等工作，經永和分局於94年11月9 日當場查獲等事實，有
    永和分局警訊筆錄、檢查紀錄單與桃園縣政府勞動及人力資
    源局談話紀錄等件影本附原處分卷可稽，堪信為真實。本件
    爭執之重點在於: 原告有無非法容留外國人T 君在上址原告
    經營之「鮮味鄉村鵝肉店」，從事煮麵、端菜等工作?
(三)、查T 君在警訊時陳稱：「幫忙鵝肉店煮東西、端菜、洗碗、
    拖地等工作，由老闆（甲○○）指派。」等語，核與永和分
    局於94年11月9 日查獲發現T 君正從事煮麵、端菜雜務等情
    節相符，有該局檢查紀錄單及警訊筆錄在原處分卷可稽。而
    該筆錄係經通譯賴敏玲翻譯全文予T 君聆聽，認記載無訛後
    ，始於緊接之筆錄末行簽名捺印，T 君於警訊時所為之供述
    ，堪以採認，作為本件違規事實認定之依據。且原告於警訊
    時供承：「大約在今年10月1 日她來我店裡說被丈夫毆打，
    不想回家，想找份工作及地方安置，等丈夫冷靜後再回家，
    所以才讓她留下來。」、「她曾拿影印的居留證給我，我也
    不知道那個的真偽，因為她是熟客，又覺得很可憐，所以才
    相信她。」、「因為我店裡很忙，又沒有請其他之人，她覺
    得住在我這裏不好意思，所以偶爾會來樓下幫忙，我並未叫
    她幫我做事。」、「沒有付薪資，只有提供3 樓的一間房間
    給她住。」等語，可知，原告係同情T 君之遭遇，提供上址
    鵝肉店3 樓予T 君居住，T 君因此不好意思，偶爾會在店裡
    幫忙，T 君確有在店裡工作之事實，堪以認定。
(四)、又就業服務法禁止所聘僱之外國人從事申請許可以外之工作
    ，旨在保障國民工作權、維持社會秩序而避免妨礙本國人之
    就業機會、勞動條件、國民經濟發展及社會安定。故立法採
    申請許可制，就申請者之資格條件與外國人之工作類別、項
    目、人數、期間及工作地點均列為須經許可內容，並課雇主
    監督與管理外國人之義務與責任，此揆諸就業服務法第42條
    及首揭規定意旨自明。則任何人與外國人間雖無聘僱關係，
    但有未依本法及相關法令規定申請許可，即容許外國人停留
    於某處所為其從事勞務提供或工作事實之行為，即屬同法第
    44條規定之「任何人不得非法容留外國人從事工作」。本件
    外勞T 君從事煮麵、端菜等工作縱屬自願主動幫忙，原告應
    顯然處於明知或可得而知之情況下，卻容任T 君在上址鵝肉
    店工作而未加阻止，有違反同法第44條規定之行為，要堪憑
    認。至原告是否出於協助庇護之動機，不足以影響本件違章
    行為之成立。
(五)、原告雖曾核對外勞T 君之居留證影本，惟未查證該居留證之
    真偽，逕予容留，且T 君容留期間均住宿在原告商店樓上而
    至查獲時止未進一步查明T 君身分，即有應注意，能注意，
    而未予注意之過失。原告主張已盡查證義務，並無故意或過
    失云云，尚無可採。
六、綜上所述，原告主張各節，均無可採，原處分以原告違反就
    業服務法第44條規定，依同法第63條第1 項規定，科處最低
    罰鍰15萬元，核無違誤，訴願決定予以維持，亦無不合。原
    告仍執前詞，訴請撤銷，為無理由，應予駁回。
七、據上論結，本件原告之訴為無理由，爰依行政訴訟法第233
    條第1項、第98條第3 項前段，判決如主文。
中　　華　　民　　國　　96　　年　　4 　　月  　17　　日
                          第四庭      法  官  林惠瑜
上為正本係照原本作成。
本件以訴訟事件所涉及之法律見解具有原則性者為限，始得於本
判決送達後20日內向本院提出上訴狀並表明上訴理由，如已於本
判決宣示後送達前提起上訴者，應於判決送達後20日內補具上訴
理由（均按他造人數附繕本），且經最高行政法院許可後方得上
訴。
中　　華　　民　　國　　96　　年　　4 　　月　  17    日
                                      書記官  劉道文
